臺灣高雄地方法院刑事判決　　　　　　　　　　　　九十三年度交易字第一一九號
　　公　訴　人　臺灣高雄地方法院檢察署檢察官
　　被　　　告　丙○○
　　選任辯護人　李美慧律師
右列被告因公共危險案件，經檢察官提起公訴（九十三年度調偵字第二八一號），本
院判決如左：
    主  文
丙○○服用酒類，不能安全駕駛動力交通工具而駕駛，處拘役伍拾伍日，如易科罰金
，以參佰元折算壹日。
被訴過失傷害部分無罪。
    事  實
一、丙○○明知酒後而有不能安全駕駛動力交通工具之情形者，不得駕駛動力交通工
    具，竟在九十二年十一月四日中午一點許，在其位於高雄市○○街二一四號九樓
    之五住處飲用二瓶啤酒，伺其注意力及控制力已達不能安全駕駛動力交通工具之
    程度，竟仍於當日下午一時三十分許，駕駛車號ＹＧ─一０三二號自用小客車自
    上開住處出發前往大勇路辦公處所，並於當日下午三時許，又駕駛上開車輛自大
    勇路出發，前往高雄市○○○路三一一巷旁之加油站加油及使用該加油站之附設
    洗車設備。嗣因丙○○自該加油站附設洗車廠駛出後，即於建國四路三一一巷旁
    之加油站前，因涉嫌與甲○○所駕駛之車號ＱＷＭ─一０三二輕型機車發生車禍
    ，乃為警於同日下午五時九分許，測得呼氣酒測濃度為零點四五ＭＧ＼Ｌ，始查
    知上情。
二、案經高雄市政府警察局鹽埕分局報請台灣高雄地方法院檢察署檢察官偵查起訴。
    理  由
壹、有罪部分：
一、訊據被告丙○○固不否認有於前揭時、地飲酒及駕駛前開車輛行駛於道路，並於
    警方酒測時確有呼氣酒測濃度達零點四五ＭＧ＼Ｌ等情，惟矢口否認有何酒醉駕
    車之情形，辯稱：伊沒有酒醉云云。惟查刑法第一百八十五條之三所謂之「不能
    安全駕駛」，係屬抽象危險犯之立法，並不以發生具體危險為必要；對於呼氣酒
    精濃度已達每公升零點五五毫克（ＭＧ＼Ｌ）以上，肇事率為一般正常人之十倍
    ，堪認已達「不能安全駕駛」之標準，此業經法務部八十八年五月十八日法八八
    檢字第一六六九號函告週知。而依醫學實驗證明所得經驗法則，對於吐氣酒精濃
    度達每公升零點二五毫克（ＭＧ＼Ｌ）以上時，將使駕駛人產生複雜之技巧障礙
    、駕駛能力變壞之行為表現，肇事比率比一般未飲酒時高出二倍，而吐氣酒精濃
    度達每公升零點五毫克以上時，將使駕駛人產生平衡感與判斷力障礙升高，肇事
    比率比一般未飲酒時高出十倍，甚而如吐氣酒精濃度達每公升零點七五毫克時，
    駕駛人將產生明顯酒醉、步履蹣跚之行為狀態，其肇事比率比一般高二十五倍，
    達吐氣酒精濃度達每公升一毫克時，將造成中度中毒，有步態不穩、噁心、嘔吐
    、精神混惑不清狀態（參見蔡志中著，對飲酒不能安全駕駛之執法研究，司法院
    第四十六期業務研究會講義）。次查，我國國人呼氣酒精消退率為每小時零點０
    六二至零點０九八ＭＧ／Ｌ，平均值為每小時零點八０ＭＧ／Ｌ，此有內政部警
    政署刑事警察局九十一年一月二十五日（九十一）刑鑑字第一一七一八號函覆本
    院之說明一紙在卷可稽。是被告為警於九十二年十一月四日下午五時九分許所為
    之呼氣酒測濃度固僅為零點四五ＭＧ／Ｌ，然被告係在同日下午一時三十分許即
    駕車自其住處出發行駛於道路，兩者相距有三小時四十九分，若依前開函示之酒
    精消退率推算，則被告駕車之初，其呼氣酒測濃度應達零點七五五三ＭＧ／Ｌ以
    上，是依前揭說明，被告於九十三年十一月四日下午一時三十分許駕駛車輛行駛
    於道路之際，其呼氣酒測濃度即已超越零點五五ＭＧ／Ｌ，揆諸前揭說明，其肇
    事比率比一般未飲酒時高出十倍，當有不能安全駕駛之情。綜上所述，本案事證
    已臻明確，被告酒後駕駛動力車輛之犯行洵堪認定，應依法論科。
二、核被告所為，係犯刑法第一百八十五條之三之服用酒類不能安全駕駛動力交通工
    具而駕駛罪。爰審酌被告於飲酒後不能安全駕駛動力車輛卻仍執意駕駛汽車上路
    ，對於用路人之保護容有不足，行為容有不當，並兼酌其犯罪之動機、目的、手
    段、犯罪所生危害及犯後態度等一切情狀，量處如主文所示之刑，並諭知易科罰
    金之折算標準，以資儆懲。
貳、無罪部分：
一、公訴意旨略以：丙○○於九十二年十一月四日十五時二十五分許，駕駛牌號碼Ｙ
    Ｇ─一０三二號自小客車，沿高雄市鹽埕區○○○路三一一巷，欲右轉建國路方
    向行駛，途經該巷與建國路交岔路口，理應注意車輛行駛時，駕駛人應注意車前
    狀況，隨時採取必要之安全措施及汽車行駛至交岔路口，轉彎車應讓直行車先行
    。而依當時情形，又無不能注意之情事，竟疏於注意，於通過上開交岔路口時，
    竟因酒醉行車不穩貿，加速右轉行駛，未留意行經建國四路之直行車輛，適有由
    甲○○騎乘車牌號碼ＱＷＭ─一四八號輕型機車行經建國四路三一一巷口時，遇
    丙○○加速右轉行駛煞車不及，遭丙○○所駕之自小客車右後部位撞擊，甲○○
    人車倒地，而受有右腳脛股骨折等之傷害，因認丙○○涉有刑法第二百八十四條
    第一項前段之過失傷害罪嫌。
二、按被告未經審判證明有罪確定前，推定其為無罪；犯罪事實應依證據認定之，無
    證據不得推定犯罪事實；不能證明被告犯罪者，應諭知無罪之判決，刑事訴訟法
    第一百五十四條第一、二項及第三百零一條第一項前段分別定有明文。次按刑事
    訴訟法上所謂認定犯罪事實之證據，係指足以認定被告確有犯罪行為之積極證據
    而言，該項證據自須適合於被告犯罪事實之認定，始得採為斷罪資料；事實之認
    定，應憑證據，如未能發現相當證據，或證據不足以證明，自不能以推測或擬制
    之方法，以為裁判基礎；而認定犯罪事實所憑之證據，雖不以直接證據為限，間
    接證據亦包括在內；然而無論直接或間接證據，其為訴訟上之證明，須於通常一
    般之人均不致有所懷疑，而得確信其為真實之程度者，始得據為有罪之認定，最
    高法院二十九年上字第三一０五號、四十年台上字第八六號及七十六年台上字第
    四九八六號分別著有判例可資參照。又按告訴人之告訴，係以使被告受刑事訴追
    為目的，是其陳述是否與事實相符，仍應調查其他證據以資審認，最高法院五十
    二年台上字第一三００號著有判例堪所為據。
三、本件公訴人認被告涉有前揭過失傷害犯行，無非係以告訴人之指述、醫院診斷書
    、交通事故談話記錄表、相片、現場圖、證人戊○○及乙○○之證詞等件為其依
    據。惟訊據被告則堅決否認有與告訴人發生擦撞，辯稱：伊當時是自高雄市○○
    路三一一巷右轉至建國路，伊並沒有撞擊告訴人，伊當時是因為聽到有人在後喊
    叫，而經由後照鏡發現告訴人跌倒在地，始下車幫忙告訴人，伊無過失傷害告訴
    人之犯行等語。經查：
（一）本案告訴人雖迭次指述其係於當時騎乘車號ＱＷＭ─一四八號輕型機車行駛於
      高雄市○○○路，待其行經該路三一一巷口之時，因發現被告自該路三一一巷
      口準備駛出，故乃停下等待被告完成轉彎，詎料被告竟貿然自該巷右轉進入建
      國四路，因而撞擊其所騎乘之機車，致其人車倒地並受有右腳脛股骨折等之傷
      害云云，惟查：
  １、依告訴人之指述，被告係自建國四路三一一巷內欲右轉入建國四路時與其發生
      擦撞，惟告訴人先則於警詢時指稱：「（你在何時？何地？騎何種車輛、車號
      ？與何人、何種車輛、車號？發生車禍，你當時的行進方向為何請詳述？）‧
      ‧‧他從巷口出來，沒有打方向燈就右轉，這時自小客車的車尾約行裏箱的位
      置撞倒我機車的把手，我就倒在地上‧‧‧（警卷第三頁反面）」；繼又於偵
      訊中指稱：「（丙○○是如何撞倒妳？）‧‧‧他從巷子出來沒有看到我就右
      轉，然後他之車尾左側碰到我的籃子或龍頭，我當時是一腳踩在地上不穩，機
      車倒下來壓到我的腳，‧‧‧（九十二年度偵字第二四四七二號卷第十七頁）
      」、「（撞擊的部位在何處？）我的車子是龍頭的部位（九十三年度調偵字第
      二八一號第八頁）」；復又於本院審理時指稱：「（是否對被告提出告訴？）
      是的。我是直行車，被告是轉彎車。我行經巷口時有按了一下喇叭，被告有無
      聽到我也不知道。我到巷口時，看到被告的車頭時，我就煞停下來二腳踩在地
      上，但被告就出巷子右轉，我不知道被告車子那邊撞到我（本院卷第三四頁）
      」、「（你車子是何部位被被告撞到？）可能是被告車子擦到我的車籃，但確
      實情形我不清楚，機車倒下後就壓到我的腳（本院卷第五七頁）」、「（既然
      被告的車子在你前面開過去，被告的車子何部位較靠近你？）被告汽車的左後
      方比較靠近我的機車」、「（既然被告車子左邊較靠近你機車右邊，你為何會
      往右傾倒？）因為我停車時是靠左腳踩在地上，右腳放在腳踏板上，所以重心
      不穩往右傾倒」各等語在卷。然觀諸告訴人上開指述情節，對於其於靜止狀態
      等待被告完成右轉時，究係其機車何處遭被告撞擊、被告之汽車何部分撞擊告
      訴人機車、其遭被告自機車右前側撞擊，為何機車卻向右方傾倒並壓傷告訴人
      右腳等各情，均有矛盾歧異之處，是告訴人上開指述情節是否可採，即非疑義
      。
  ２、又告訴人雖一再指稱被告有撞擊其機車，並指稱：「（當初碰到你時之機車有
      無偏向？）撞倒機車時龍頭有被迫轉彎（九十二年度偵字第二四四七二號卷第
      十七頁）」、「（你那時候有無感覺車子有受外力撞擊？）有（本院卷第五八
      頁）。是依告訴人前開指述情節，被告係貿然右轉而撞擊其機車，此情若實，
      則被告所駕駛之汽車於撞擊告訴人之機車時，當具有相當之動能，若與告訴人
      機車有所擦撞，自應在被告之汽車或告訴人之機車上留有擦撞痕跡。然依卷內
      所附被告汽車及告訴人機車於案發後所拍攝之相片，告訴人機車右前側及菜籃
      部分與被告汽車四周，均未能查知有何當時擦撞之新痕跡，有該等相片六幀附
      卷可稽。並經當時前往處理本案員警乙○○證稱：「（雙方有無明顯之撞擊痕
      跡？）沒有。甲○○說他的機車菜籃與被告之自小客車左後葉子板擦撞（九十
      二年度偵字第二四四七二號卷第十六頁）」、「（自小客車上有無掉漆之情形
      ？）沒有（九十二年度偵字第二四四七二號卷第十六頁）」、「（現場機車菜
      籃如何？）菜籃是完好的，沒有凹陷的痕跡（本院卷第九七頁）」、「（如何
      跟被害人反應？）我有問被害人那裡與對方擦撞，被害人表示菜籃與對方葉子
      板擦撞，我看到沒有擦撞痕，之後我還有再至重仁骨科問被害人到底是那裡擦
      撞，被害人還是表示菜籃與對方葉子板擦撞（本院卷第九七─九八頁）」、「
      （就左後葉子板採證情形？）左後葉子板有舊刮痕，但是否就本件造成之刮痕
      不清楚。刮痕是在保險桿附近（本院卷第九八頁）」、「（可否判斷被告汽車
      左後葉子板刮痕新、舊？）應該是舊的，因為刮痕是在葉子板下方，保險桿上
      面那個地方。我們量過菜藍的高度與刮痕的高度，菜籃較高，刮痕處較低。相
      差多少我不記得了。但我們當場有量二者的高度（本院卷第九八頁）」等語在
      卷。是告訴人指稱遭被告之汽車撞擊其機車此一指述，即與證人乙○○證述情
      形相左，且與前開照片所示情形有所齟齬，該等指述是否為真，容有疑義。至
      證人戊○○於案發後留置於現場加油站前接受警方詢問陳稱：「當時我在加油
      站加完油出來時。剛好看見該部輕機車是北向南行駛到建國四路３１１巷口處
      自行摔倒才肇事，該部輕機並沒有與ＹＧ─１０３２號發生擦撞（警卷第十四
      頁事故現場談話筆錄）」等語，然證人戊○○亦於本院審理時證稱：「（案發
      當時你有至製作警訊筆錄，對否？你是否表示被害人是自行跌倒？）我是事後
      到派出所看，看到雙方車子均無擦撞痕跡，所以才做如此陳述（本院卷第六三
      ─六四頁）」等語，顯見證人戊○○前後證言即有矛盾之嫌。考諸證人戊○○
      於同日警詢時復即陳稱其並無當場目擊車禍當時發生的情形，其看到時，告訴
      人機車已倒在路旁等語（警卷第五頁反面）；次於偵查時亦證稱：其並無目睹
      車禍如何發生，僅有看到告訴人倒地之情形，伊沒有看見被告汽車是否有撞擊
      告訴人機車，僅看見被告下車扶起告訴人等語（九十二年度偵字第二四四七二
      號第六─七頁）；復又於本院審理時證稱：「（如何發現該起事故？）我是聽
      到有人喊叫，就往該方向看（本院卷第六二頁）、「（往該方向看發現何事？
      ）我看到有一台汽車在前面，機車在後面（本院卷第六二頁）」、「（有無看
      到兩車交會情形？）無（本院卷第六三頁）」等語在卷。是證人戊○○若未目
      睹機車倒地之情形，僅係因聽聞他人喊叫始注意倒臥在地之告訴人，則其自不
      知告訴人機車為何倒地，當亦不知告訴人之機車與被告之小客車有無碰撞，其
      之證詞自不足為判斷被告汽車與告訴人機車有無擦撞之據，附此敘明。
  ３、另告訴人雖一再指稱被告係自建國四路三一一巷口右轉進入建國四路，伊當時
      係停止於建國四路南向北車道與建國四路三一一巷交岔口之人孔蓋附近等待被
      告車輛右轉，而被告係轉彎車轉彎車未讓直行車而撞擊其機車，公訴人並據前
      開指述認定被告涉有過失傷害犯行云云。然查：告訴人機車倒地後之刮地痕共
      有二條，長度均為零點一公尺，二條刮地痕相距零點公尺，刮地痕與建國四路
      三一一巷北端延長至建國四路道路分向線之垂直距離為六點五公尺，被告汽車
      停置於與告訴人機車刮地痕尾端相距六點七公尺處，告訴人機車架立於前二刮
      地痕中間等情，業據證人王宗漢（本院卷第六十六頁）、乙○○（本院卷第九
      五─九六頁）於本院審理時證述在卷，且有卷附之測繪道路交通事故現場草圖
      （警卷第九頁）附卷可稽，且有案發當天所拍攝之現場照片可證告訴人機車駕
      立處兩側確有刮地痕存在可資佐證（警卷第十九頁編號五），復經核與證人戊○○所證：「（被害人機車停放何處？）汽車及機車均停在加油站前面（本院
      卷第六二─六三頁）」、「（知否加油站旁邊有一條三一一巷？）我不知道。
      我看到時，汽車及機車均在加油站前面，機車是倒在地上，被告有下車走近告
      訴人（本院卷第六三頁）」、「（你看到時，被害人倒在何處？）被害人的位
      子在加油站前面。我知道機車有倒地，但我不知道人有無倒地（本院卷第六三
      頁）」等語相符。是參以告訴人倒地後機車毀損不甚嚴重，而查無被告之汽車
      與告訴人之機車有撞擊情形，告訴人亦未因倒地力量而有飛離機車或翻轉滾動
      之情，復衡諸告訴人人車倒地後，即由被告將告訴人機車扶起，並讓告訴人於
      其機車之腳踏板上休息，堪知告訴人當時倒地之處應即為告訴人機車倒地之處
      ，兩者相距不遠。雖告訴人機車係立於二刮地痕之中，似是有遭人移動之嫌，
      然被告並無動告訴人機車一事，亦有證人戊○○於本院審理時證稱在卷，是此
      應係被告將告訴人機車扶起架立之故，難認係為被告蓄意破壞現場。從而，由
      告訴人機車倒地之刮地痕所在位置，參以告訴人倒臥之處應係當時機車倒地之
      處等情，復酌以前開事故現場草圖所示及證人王宗漢、乙○○、戊○○所證告
      訴人人車位置等語，堪見警卷第十九頁相片所示之機車位置，應即為告訴人人
      車倒地之處。惟該警卷第十九頁相片所示之機車位置，距離告訴人指稱其遭被
      告撞擊倒地之人孔蓋處，相距至少達八公尺之遠，且該處亦已過建國四路與建
      國四路三一一巷口達六點五公尺之遠，分別有前開事故現場圖一紙及被告庭呈
      之路況相片八幀附卷可稽，是被告是否確有如公訴人所指在三一一巷口貿然右
      轉而未讓直行車先行之過失行為，更非無疑。
  ４、從而，經核告訴人前開指述情節與證人戊○○、王宗漢及乙○○證述情節確有
      差異之處，且核與前開事故現場草圖、警攝現場相片及被告提出相片等件證物
      亦有相左之情，尚難憑此遽認被告確有公訴人所指之未注意車前狀況及轉彎車
      應讓直行車先行之過失。
四、至卷附告訴人提出之重仁骨科醫院九十二年十一月五日之診斷證明書，至多僅得
    證明告訴人確有於九十二年十一月四日下午三時二十五分許，在建國路靠近三一
    一巷附近跌倒，並因而受有右腳脛股骨折等之傷害，尚難遽認被告即有過失傷害
    行為。
五、被告於發案發當時雖確有酒後駕駛汽車之行為，然既無從認定被告所駕駛之汽車
    有與告訴人之機車發生擦撞，又查無被告自告訴人所指之巷口轉出未讓直行車之
    情形，且告訴人人車倒地之位置又係在被告所駕駛之汽車後方，而被告亦辯稱係
    告訴人自行跌倒在地，自無從遽以前開被告酒後駕車之犯行而推論被告即有過失
    傷害犯行，附此序明。
六、綜上所述，本件被告一再辯稱係告訴人在後自行跌倒在地，而告訴人之指述情節
    確有前開瑕疵，其餘卷證資料亦無從查得被告有何過失犯行，是公訴人所提被告
    涉犯刑法第二百八十四條第一項前段過失傷害罪之證據，並未達通常一般人均不
    致有所懷疑，而得以確信其為真實之程度。此外，復無其他積極證據足認被告有
    何公訴人所指之過失傷害犯行，揆諸首揭法文及判例意旨，既不能證明被告犯罪
    ，即應為無罪之諭知，以昭審慎。
據上論斷，應依刑事訴訟法第二百九十九條第一項前段、第三百零一條第一項前段，
刑法第一百八十五條之三、第四十一條第一項，罰金罰鍰提高標準條例第二條，判決
如主文。
本案經檢察官丁○○到庭執行職務。
中    華    民    國      九十三      年      十一      月      九      日
                                    臺灣高雄地方法院交通法庭
                                      審判長法  官  李  麗  珠
                                            法  官  陳  明  呈
                                            法  官  林  勇  如
右正本證明與原本無異。
如不服本判決，應於判決送達後十日內，向本院提出上訴狀。
                                            書記官  許  雅  惠
中    華    民    國      九十三      年      十一      月      九      日
附錄本案所犯法條全文：
中華民國刑法第一百八十五條之三：
服用毒品、麻醉藥品、酒類或其他相類之物，不能安全駕駛動力交通工具而駕駛者，
處一年以下有期徒刑、拘役或三萬元以下罰金。
